臺灣高等法院臺南分院刑事判決　　　99年度上重訴字第1141號
上　訴　人　臺灣臺南地方法院檢察署檢察官
上　訴　人
即　被　告　陳卦儀
選任辯護人　施承典律師　扶助律師
上列上訴人因殺人等案件，不服臺灣臺南地方法院99年度重訴字
第5號中華民國99年9月24日第一審判決（起訴案號：臺灣臺南地
方法院檢察署98年度偵字第13662號、第10868號），提起上訴，
本院判決如下：
    主  文
原判決撤銷。
陳卦儀殺人，處有期徒刑拾玖年，扣案之折疊短刀壹支沒收，禠
奪公權拾年；又殺人，處無期徒刑，禠奪公權終身，扣案之折疊
短刀壹支沒收（與上開短刀同一）。應執行無期徒刑，禠奪公權
終身，扣案之折疊短刀壹支沒收。
    事  實
一、陳卦儀於民國98年6月間，因前往位於臺南市○○路○段624
    號「花中花卡拉OK」（以下簡稱花中花）消費，該店由大門
    進入，依序隔間為休息室（或稱會客室，內有沙發、冰箱）
    、廣場（或稱外場，設有櫃台及卡拉OK）、包廂、廁所，陳
    卦儀因而結識該店女服務生柯淑惠。同年9月26日，陳卦儀
    因喜歡柯淑惠，遂問柯淑惠要如何做才能成為其男朋友，不
    料柯淑惠竟告以不喜歡陳卦儀，只當成一般朋友，陳卦儀聽
    完心情難過，遂向柯淑惠索討先前支給柯淑惠之金錢，柯淑
    惠即回稱「要跟我講這件事，要跟我老大講」，陳卦儀傷心
    難過，當晚買木炭在房間燒炭自殺，惟於翌日為其母所發現
    ，送至奇美醫院治療。9月28日晚間，陳卦儀為償付9月26日
    賒欠花中花之款項及續向柯淑惠索回金錢，又思及柯淑惠可
    能會叫先前所稱之老大前去，遂攜帶其所有、非屬槍砲彈藥
    刀械管制條例管制之折疊短刀1支（全長約22公分、刀刃長
    約8.5公分、刀刃最寬處約2.8公分）於當晚19時許前去花中
    花，並在該店消費，且叫柯淑惠坐檯。而柯淑惠亦向外號「
    茶米」之顏辛吉告知有人去店理找她麻煩，顏辛吉遂告知鄒
    明總，並要鄒明總再找人去花中花為柯淑惠充場面，使陳卦
    儀因見人多而退怯，鄒明總遂找陳志弘，陳志弘再找其不詳
    姓名之友人前往花中花，渠等於花中花與顏辛吉會合後，該
    名不詳姓名陳志弘之友人即先行離去，9月29日凌晨2時許，
    陳卦儀因見顏辛吉、鄒明總、陳志弘3人在花中花門前對向
    之電線桿下，遂自行走過去與顏辛吉等人表明伊只是來找柯
    淑惠要回先前給予之金錢，顏辛吉遂至花中花店裏叫柯淑惠
    出來與陳卦儀對質，柯淑惠仍表示並無欠陳卦儀金錢，陳卦
    儀即當場口出穢言，顏辛吉即要柯淑惠走回店中，陳志弘並
    將手搭陳卦儀並稱我們到旁邊去講，為陳卦儀所掙脫，陳卦
    儀隨即走進花中花，並至該店內包廂區叫施秀貞，施秀貞即
    和陳卦儀一起到休息區，時為當日凌晨2時10分許，正好在
    休息區門口，碰到柯淑惠走進來，陳卦儀一見到柯淑惠，因
    先前即有金錢、感情糾紛，又認剛在外之顏辛吉等人係柯淑
    惠叫來欲對其不利，心生怨忿，大喊「這個女人真可惡」，
    竟基於殺害柯淑惠之犯意，自褲子口袋取出其預藏之折疊刀
    ，明知胸部為人體足以致命之重要部分，竟接連朝柯淑惠胸
    部等處刺殺多刀，施秀貞一見陳卦儀動手，因不知陳卦儀手
    持預藏之尖刀，誤以為陳卦儀只是毆打柯淑惠，急忙阻止，
    該店之另一名女服務生羅小婷在該店內廣場區內，亦目睹上
    情，亦趕來阻止，施秀貞因其所穿鞋子高跟，不便行動，遂
    先脫下鞋子，再看柯淑惠時，因陳卦儀刺殺行動迅速，已造
    成柯淑惠之胸部、右手、左大腿計受有13處銳器傷害（包括
    穿刺傷9處，切割傷4處），其中左上胸部外側即右下胸部中
    央偏右側穿刺傷，因刺穿左上肺葉、橫隔膜、肝臟及右腎，
    導致大量血胸及腹血（共2000毫升），呈低血容性休克，不
    支倒靠於休息室之冰箱旁，羅小婷急忙向前抱住柯淑惠，施
    秀貞則忙於打電話報警及疏散該店內其他客人；而在花中花
    對面路燈下之之鄒明總、陳志弘、顏辛吉，因花中花係以玻
    璃隔間，目睹上情，原亦認係陳卦儀毆打柯淑惠，趕入該店
    中休息室加以阻止，陳志弘、鄒明總遂站於陳卦儀面前，並
    上前推、拉陳卦儀，欲使陳卦儀與柯淑惠區隔，陳卦儀因而
    與該2人拉扯、毆打，陳卦儀竟又另基於不確定殺人之單一
    犯意，明知如持刀用力揮刺，可能會刺入人體之胸、腹、背
    部，可能致使被刺之人體內臟受創，喪失功能或大量出血致
    死，仍基於不違背其本意接續持上開短刀朝陳志弘、鄒明總
    揮刺，已刺中陳志弘，另於該休息室沙發附近刺中鄒明總，
    鄒明總、陳志弘並退出休息室，陳志弘又在該店入口處及置
    放之冷氣機旁，為陳卦儀所刺中，鄒明總上前拍陳卦儀之肩
    ，並說「夠了，不要再打」，陳卦儀轉身亦向鄒明總腹部揮
    刺，適有客人阻攔，並說再打會死人，陳卦儀始行停手，並
    向顏辛吉3人說：「沒你們的事，你們給我走」，惟已造成
    陳志弘之左腋下、左上背部外側、左中背部外側、左上腹部
    、左髖部外側、左手第二指計受有6處銳器傷害（包括穿刺
    傷5處，切割傷1處），其中左上背部外側、左中背部外側穿
    刺傷，因刺穿左下肺葉、橫隔膜及脾臟，導致氣血胸及腹血
    ，大量出血，鄒明總受有右胸穿刺傷併血胸、橫隔撕裂傷及
    肝臟穿刺傷等傷害，陳志弘及鄒明總即與顏辛吉相扶步行離
    開現場，陳卦儀亦逃逸他去。嗣柯淑惠經人緊急送醫，仍因
    上開低血容性休克，在到達財團法人奇美醫院（下稱奇美醫
    院）臺南院區前，心跳即已停止，於同日凌晨2時32分許死
    亡；陳志弘等3人步行離開上開現場後，在上開安中路一段
    622巷口處，顏辛吉先予離去，陳志弘及鄒明總則繼續步行
    而因失血過多分別倒臥在臺南市○○路○段609之1號前及同
    路段536號前，鄒明總打電話求援，經警方據報於同日凌晨4
    時50分許，前往上開536號前，將之於同日凌晨5時0分許，
    送至奇美醫院臺南院區急救始倖免於難，陳志弘則在上開60
    9之1號前，因上開大量出血而低血容性休克不治身亡。而陳
    卦儀於同日凌晨2時30分許，在有偵查犯罪權限之公務員或
    機關發覺其為殺害柯淑惠之行為人前，即由其妹陳桂仙陪同
    ，前往臺南市警察局第三分局安南派出所，主動向員警李松
    濤坦承此部分殺人行為，自首接受裁判，並經警扣得殺人所
    用之上開折疊短刀1支；警方又於同日凌晨6時38分許，據報
    前往上開609之1號前，發現陳志弘死亡，而陳卦儀於同日凌
    晨7時餘許，在有偵查犯罪權限之公務員或機關得有確切根
    據而合理懷疑其為刺殺陳志弘及鄒明總之行為人前，即在臺
    南市警察局第三分局安順派出所，向臺南市警察局第三分局
    安中派出所員警林奉杰，主動坦承此部分行為，自首接受裁
    判。
二、案經臺灣臺南地方法院檢察署檢察官相驗後自動檢舉偵查起
    訴。
    理  由
壹、程序方面：
    本案卷內臺南市警察第三分局偵查隊職務報告書、安南派出
    所職務報告、台南市警察局現場勘查報告雖屬上開文書製作
    人等於審判外之書面供述，惟因被告、辯護人及公訴人均同
    意作為證據，本院審酌該等傳聞證據作成之情況，亦無違法
    或不當情事，因而認為適當，依刑事訴訟法第159條之5第1
    項規定，前開證人於審判外之言詞、書面陳述，得為證據。
    另證人顏辛吉、羅小婷於在檢察官偵查中具結後所為之陳述
    ，因檢察官原則上均能遵守法律規定，不致違法取供，且其
    於偵查中向檢察官所為之陳述，均經具結，又無顯不可信之
    情況，依刑事訴訟法第159條之1第2項規定，得為證據。
貳、實體方面：
一、訊據被告陳卦儀，固坦承有持刀殺柯淑惠、陳志弘、鄒明總
    等情，惟辯稱被告與柯淑惠間除金錢、感情糾紛外，案發當
    日更遭柯淑惠無情以對，請顏辛吉、陳志弘、鄒明總等人欲
    教訓被告，原審未審酌被告所受之刺激，且認定陳志弘、鄒
    明總二人僅因攔阻被告行兇，即遭被告持刀逞兇，與事實並
    不相符。再被告係受顏辛吉、陳志弘、鄒明總攻擊後，當時
    處於慌亂、害怕下，始對陳志弘、鄒明總盲目亂刺，此應係
    出於不確定故意而為，原審未審酌上開因素，且既依自首規
    定減輕其刑，又判處最重刑度之無期徒刑，實有違誤云云。
二、被告殺人事證部分，經查：
(一)、上揭被告於花中花結識柯淑惠，因喜歡想成為柯淑惠之男友
    ，惟為柯淑惠所拒，被告並燒炭自殺，而為其母發現送醫急
    救，被告嗣於98年9月28日因要償付欠花中花之欠款，及續
    向柯淑惠索討先前給予之金錢，且恐柯淑惠會叫人對其不利
    而攜帶折疊刀前去花中花，並在該店叫柯淑惠坐檯消費，業
    據被告於警詢自白甚詳（警卷第3-5頁），該與證人施秀貞
    於原審結證「（妳是否知道柯淑惠跟被告可能有感情或是債
    務糾紛？）稍微聽一點，柯淑惠跟陳卦儀兩邊都有講」、「
    陳卦儀那時候是說柯淑惠有跟他拿錢，可是柯淑惠跟我說沒
    有，我是知道陳卦儀很愛柯淑惠，其餘我不知道」（卷1第
    109頁），並有被告之奇美醫院病歷表可佐。
(二)、而柯淑惠亦向顏辛吉告知有人找麻煩，顏辛吉遂要鄒明總找
    人前去，鄒明總遂找陳志弘及透過陳志弘而找其該不詳姓名
    之友人前去會合，嗣該不詳姓名之人先行離去，顏辛吉、鄒
    明總、陳志弘等3人亦在該店中消費等情，亦據鄒明總於原
    審結證：「綽號「茶米」（台語）的顏辛吉他有接到柯淑惠
    的電話，她說叫我們過去唱歌。之前顏辛吉就有跟我說，說
    柯淑惠說有人去店裡找她的麻煩，需要人多比較好看，顏辛
    吉說要跟他說。」、「（所以是顏辛吉要幫柯淑惠處理事情
    ，要你找多點人去幫忙？）是，算是湊人數」、「（所以你
    會帶陳志弘過去，就是因為顏辛吉叫你多帶人去？）是。」
    、「（顏辛吉是否認識陳志弘？）不認識，是陳志弘說我年
    紀大，怕去了會危險，說要陪我過去。」、「（有無意思要
    叫你們打人？）沒有，他只說在那邊站好看的」、「（電話
    中顏辛吉就跟你提到帶人去一人有2000元的事情嗎？）沒有
    ，是去到現場，他打電話跟我們說他在外面，出去才問陳志
    弘跟他帶去的那一位朋友，問說你們一人要多少，他說一人
    2000元。」等語明確（原審卷第138、139、148、150頁）。
    證人施秀貞於原審亦證稱：「（‥‥然後顏辛吉他們幾個人
    來來去去情況，妳清楚嗎？）我是知道他們在包廂內，他們
    走出走進，很像在聽電話。」（卷1第114頁）等語明確。至
    於證人顏辛吉雖於本院證稱是柯淑惠叫伊與鄒明總等人過去
    花中花，惟鄒明總已供明是顏辛吉叫伊過去，伊再叫陳志弘
    ，陳志弘再找該不知名之友人過去等情，而與顏辛吉所述不
    同，本院參酌鄒明總、陳志弘被刺傷後，證人顏辛吉曾拿3,
    000元給鄒明總，若鄒明總並非顏辛吉電話邀約報花中花，
    而是與顏辛吉同受柯淑惠之邀前去，則顏辛吉何須支給鄒明
    總金錢等情？本院認鄒明總所述上情較屬可採。
(三)、嗣被告陳卦儀走出店外與顏辛吉、鄒明總、陳志弘等人談話
    ，顏辛吉並叫柯淑惠與被告對質等情，業據被告及顏辛吉於
    本院審理中供述明確（本院卷第159頁），證人鄒明總雖原
    審證稱是顏辛吉叫柯淑惠進去找被告出來談話，核與被告、
    顏辛吉前揭所述不符，尚難採信，而柯淑惠仍稱未欠陳卦儀
    款項後，走回店中，陳志弘並將手搭在被告肩上，為被告所
    掙脫等情，亦經顏辛吉、鄒明總結證明確（本院卷第159-16
    0頁），被告雖辯稱陳志弘有勒伊脖子，且顏辛吉側背包裡
    面好像有裝槍要拔槍，所以伊不敢還手云云，惟側背包有無
    槍枝，根本外觀無從預見，果被告當時脖子已被勒住，顏辛
    吉又有要拔槍，對方又是人多，則稍一妄動，即可能被槍擊
    ，則被告何有可能能輕易掙脫，且於被告走入店中後，又無
    人追入店中？是以當時情節當以顏辛吉、鄒明總所述較合於
    常理。
(四)、被告走入店中後，即至該店包廂區叫施秀貞，施秀貞即和陳
    卦儀一起到休息區，適在休息區門口，碰到柯淑惠走進來，
    當時該區僅有被告、施秀貞、柯淑惠3人，陳卦儀一見到柯
    淑惠，心生怨忿，竟基於殺害柯淑惠之犯意，自褲子口袋取
    出其預藏之折疊刀，朝柯淑惠猛刺多刀等情為被告所自承之
    事實，證人施秀貞及該店內另一服務生羅小婷一見陳卦儀動
    手，因不知陳卦儀手持預藏之尖刀，誤以為陳卦儀只是毆打
    柯淑惠，分別上前阻止，惟被告因動作迅速，已造成柯淑惠
    如附表所示之傷勢等情，亦據證人施秀貞於本院證稱：「被
    告有沒有拿刀我不知道，被告打柯淑惠時，我就去阻擋，柯
    淑惠倒一邊，那邊有茶几，被告把茶几踢開，柯淑惠就傾向
    冰箱那邊，我穿高跟鞋，我那時在脫鞋子，沒有全部看清楚
    ，柯淑惠那時還沒有倒在地上，我那時不知道他拿刀‥‥我
    回頭看時，看到柯淑惠滿身是血」、「我有看到裡面小姐就
    是羅小婷把柯淑惠撐住」、「（那時已經有疏散客人？）有
    些客人已經跑出去了，當時大家都很驚慌，我打電話報警，
    有人叫救護車」（本院卷第160頁），證人羅小婷偵查中結
    證：「‥‥到了今天2時10分左右，我在廣場看到陳卦儀和
    柯淑惠在休息室拉扯，我就衝到休息室內要把他們拉開，當
    時施秀貞也在場阻止，我衝過去拉陳卦儀時發現陳卦儀手拿
    刀‥‥我就去看柯淑惠，柯淑惠已經躺在地上，我衝過去扶
    她時，看到大量血液從柯淑惠身上流出來‥‥」（偵卷第16
    頁），於本院結證：「我看見被告打她，我不知道被告有拿
    刀，後來我發現柯淑惠坐著，倒靠在冰箱，我去扶她」、「
    （在你扶柯淑惠的時候，你是否看到被告持續刺她？）我去
    扶柯淑惠時，我沒有看到被告有持刀繼續刺柯淑惠‥‥」（
    本院卷第160頁）等語，被告於本院亦供承「（到目前為止
    ，對證人（即施秀貞、羅小婷）所述，有何意見？）沒有意
    見」等語。
(五)、在花中花對面路燈下之之鄒明總、陳志弘、顏辛吉，因透過
    玻璃，目睹上情，認係陳卦儀毆打柯淑惠，趕回店中休息區
    內加以阻止，被告陳卦儀當時人尚在該店休息區，陳志弘、
    鄒明總欲上前推開陳卦儀，因而與陳卦儀發生拉扯、毆打，
    陳卦儀竟又另基於殺人之不確定故意，接續持上開短刀朝陳
    志弘、鄒明總揮刺等情，業據被告自白「我看見顏辛吉站在
    門口，那兩個人衝上來，站在我前面，我當時頭和身體往前
    傾，我右手拿刀子往前亂刺，有接觸到該2人身體，我刺了
    好幾刀，但刺了幾刀我不清楚」、於原審自白：「他們要進
    該店前面的小門那裏，他們往店裡打我，後我跟他們面對面
    ，....我左手捂著頭，頭低低的，右手持刀往前一直刺」等
    語，於本院供稱「那時我人還在休息室，我站在那裡，‥‥
    他們3人就衝進來‥‥那時我們在扭打時，我刀子才刺到他
    們」（本院卷第162頁）等語；核與證人顏辛吉於偵查中結
    證：「‥‥我、鄒明總、身分不詳死者衝進花中花，我進去
    的時看見柯淑惠已經倒下去了，有好幾位小姐抱者柯淑惠，
    ‥‥這時鄒明總、身分不詳死者也衝過去要推開陳卦儀，陳
    卦儀一直快速揮動手中的短刀，當時鄒明總、身分不詳死者
    是站在陳卦儀前面，我看見陳卦儀的刀子有接觸到鄒明總和
    身分不詳死者的身體，但是因為速度很快，他刺到那裡我看
    不清楚，鄒明總喊「怎麼那麼痛」就很後退，鄒明總摸著肚
    子走出店外，至於身分不詳死者，他也跟著走出店外」（偵
    查卷第60-61頁），於本院結證：「（鄒明總、陳志弘是在
    那裏受傷的？）是在休息室，就是去拉他的時，他一陣亂揮
    舞」（本院卷第162頁）等語大致相符；又證人鄒明總於本
    院結證：「我就看見被告刺陳志弘肚子，我過去拍他肩膀一
    下，他就朝我刺」（本院卷第162頁）等語，且經本院提示
    現場照片，其指認看見被告係在花中花之入口處（冷氣機旁
    ）往陳志弘肚子捅等情，與被告當庭承認「對，就是要進去
    休息室的門那邊，與證人鄒明總所標示地點差不多」等語；
    參以本件命案現場，在休息室內沙發旁標示2之位置之該片
    血跡，經鑑驗結果，與鄒明總之DNA相符，另在休息室外（
    即門口處及冷氣機上編號標示10、12部分）所採集之血跡，
    則與陳志弘之DNA相符，此有採證照片、內政部警政署刑事
    警察局98年11月17日刑醫字第0980136807號鑑定書（偵1366
    2 卷第88、90、91、146-147頁）可憑，顯見當時應是被告
    站在休息室，陳志弘與鄒明總進入後，推、拉被告，而與被
    告發生拉扯、毆打，被告即揮動手中之刀刺殺鄒明總、陳志
    弘，鄒明總並在沙發旁即因被刺而遺留血跡，嗣鄒明總、陳
    志弘並往門口移動，二人在門外為被告所刺中，陳志弘並在
    大門出口處及冷氣機旁，遺有血跡。
(六)、柯淑惠因遭被告持上開折疊短刀刺殺胸、腹部、右手及左大
    腿等處刺殺多刀，造成柯淑惠之胸部、右手、左大腿計受有
    13處銳器傷害（包括穿刺傷9處，切割傷4處，傷勢情形詳見
    如附表1所示），其中左上胸部外側及右下胸部中央偏右側
    穿刺傷，因刺穿左上肺葉、橫隔膜、肝臟及右腎，導致大量
    血胸及腹血（共2000毫升），呈低血容性休克，經人緊急送
    醫，仍因上開低血容性休克，在到達財團法人奇美醫院（下
    稱奇美醫院）臺南院區前，心跳即已停止，於同日凌晨2時
    32分許死亡；亦有臺灣臺南地方法院檢察署檢察官之相驗筆
    錄、柯淑惠之奇美醫院診斷證明書各1份、病歷資料各1冊、
    柯淑惠之相驗屍體照片、檢察官關於柯淑惠部分之98年9月
    29日勘驗筆錄、98年9月30日解剖筆錄、相驗屍體證明書、
    法務部法醫研究所（98）醫鑑字第0981103089號解剖報告書
    、（98）醫鑑字第0981103095號鑑定報告書各1份在卷足憑。
(七)、陳志弘等3人步行離開上開現場後，在上開安中路一段622巷
    口處，顏辛吉先予離去，陳志弘及鄒明總則繼續步行而因失
    血過多分別倒臥在臺南市○○路○段609之1號前及同路段53
    6號前，鄒明總因受有右胸穿刺傷併血胸、橫隔撕裂傷及肝
    臟穿刺傷等傷害，經其打電話求救，警方據報於同日凌晨4
    時50分許，前往上開536號前，將之於同日凌晨5時0分許，
    送至奇美醫院臺南院區急救始倖免於難，有鄒明總之奇美醫
    院診斷證明書、病歷資料可憑。而陳志弘則因受有左腋下、
    左上背部外側、左中背部外側、左上腹部、左髖部外側、左
    手第二指計受有6處銳器傷害（包括穿刺傷5處，切割傷1處
    ，傷勢情形詳見如附表2所示），其中左上背部外側、左中
    背部外側穿刺傷，因刺穿左下肺葉、橫隔膜及脾臟，導致氣
    血胸及腹血，大量出血低血容性休克而死亡，亦有臺灣臺南
    地方法院檢察署檢察官之相驗筆錄、相驗屍體照片、檢察官
    關於陳志弘部分之98年9月29日勘驗筆錄、98年9月30日解剖
    筆錄、相驗屍體證明書（相字1290號卷21、29、75頁）、法
    務部法醫研究所（98）醫鑑字第0981103090號解剖報告書、
    （98）醫鑑字第0981103170號鑑定報告書各1份存卷可按（
    見警卷第33、57頁，偵字第13662號卷第142頁，相字第1289
    號卷第13、22、31-53、61-88頁，相字第1290號卷第21、29
    、39-55、67-75頁，以及外放之卷宗）。
(八)、警方嗣在被告陳卦儀所持之刀左側刀刃與刀柄間、陳卦儀所
    穿左鞋上採得之血跡經鑑定與柯淑惠之DNA-STR型別相同；
    另在左側刀柄、陳卦儀所穿上衣、右鞋、左手拇指指甲、右
    手拇指指甲採得血跡與鄒明總之DNA-STR型別相同；另在左
    側刀刃採得血跡之DNA-STR型別檢測結果為混合型，研判混
    有死者柯淑惠、陳志弘及被害人鄒明總之DNA，亦有前開鑑
    驗書可憑。足證前揭柯淑惠、陳志弘、鄒明總之傷均為被告
    持刀所殺，至為明確。
(九)、本件警方在休息室沙發旁、門口及冷氣機上所採集之血跡，
    分別為鄒明總、陳志弘所有，而證人鄒明總雖均未供稱伊在
    休息室有遭被告刺傷，唯此或係鄒明總因本案生命垂危，而
    住院治療，致記憶不清所致；而證人顏辛吉於偵查中證稱「
    被告的刀子只有在花中花大門進去的休息室接觸到鄒明總和
    身分不詳死者身體」等語，核與前揭鄒明總之供述門口及冷
    氣機上血跡之事證不符，均不足採為有利被告之證據。另至
    於鄒明總於偵訊、原審、本院審理中所供「渠等從馬路對面
    還沒進花中花大門那邊就看到柯淑惠全身是血跑出來」、「
    柯淑惠滿身是血，從包廂衝出來到大門後方休息室」等語核
    與柯淑惠係於休息區被殺，並倒於該區冰箱旁，之跡證不符
    ，又其所稱「被告跑出來看到茶米靠近‥‥要刺他沒刺到，
    茶米閃到旁邊就刺到陳志弘」，與顏辛吉所述不同，且無其
    他事證足以佐證；再其稱看見被告打陳志弘至少打肚子7下
    ，亦與陳志弘腹部傷勢不符，均無足取。另顏辛吉證稱伊等
    進入休息區時有其他男客拉住被告，被告有往前繼續打好幾
    下等語，核與證人羅小婷證稱伊抱住柯淑惠後並無看到被告
    有持刀繼續刺柯淑惠；證人施秀貞於本院證稱當時休息室沒
    有其他人；以及被告於偵查中自承「（你當時頭和身體往前
    低傾，右手拿刀子往前亂刺時，有無其他人抓著你？）沒有
    」等語，均不相符，上開證詞亦不足採。
(十)、此外，復有臺南市警察局現場勘查報告1份、內政部警政署
    刑事警察局98年11月17日刑醫字第0980136807號鑑驗書、「
    花中花卡拉OK」現場圖、臺南市警察局第三分局扣押書、該
    第三分局偵查隊職務報告2份、安南派出所員警李松濤98年9
    月29日之職務報告1份、現場照片14張、扣案短刀照片4張、
    羅小婷手繪短刀刀刃形狀1紙、李國榮於98年9月30日之第三
    分局安中派出所之職務報告在卷足佐（見警卷第34、36-45
    頁，偵字第13662號卷第55-57、79-121、146、147頁，相字
    第1289號卷第20頁，原審卷2第72至74頁），並有上開折疊
    短刀1支扣案可查。前揭事證已臻明確。
三、被告殺人犯意部分：
(一)、被告持以刺殺被害人之兇器，為全長約22公分、刀刃長約8.
    5公分、刀刃最寬處約2.8公分之銳利金屬折疊短刀，而胸、
    腹及背部等處內有人體各項重要器官，極為脆弱而容易受傷
    ，若以利刃刺進腹部，必然傷及臟器，引發大量出血，極可
    能造成死亡之結果，為眾所週知之事，被告為正常之成年人
    ，自亦有此認識，其與施秀貞返回休息區時，見柯淑惠自門
    口走入，即持上開短刀各刺殺柯淑惠，致柯淑惠之右上胸部
    外側穿刺傷深度3.2公分、左上胸部外側穿刺傷深度10.5公
    分、右下胸部中央偏右穿刺傷深度10.5公分，刺穿左上肺葉
    、橫隔膜、肝臟及右腎，造成大量出血，陳志弘之左腋下微
    偏後面穿刺傷深度5.1公分、左上背部外側穿刺傷深度12.5
    公分、左中背部外側穿刺傷深度11公分、左上腹部穿刺傷深
    度5.5公分、左髖部外側穿刺傷深度12.5公分，刺穿左下肺
    葉、橫隔膜及脾臟，造成大量出血，被告有殺人之直接故意
    至為明確。
(二)、至於被告刺殺鄒明總、陳志弘部分：經查被告其明知如持刀
    朝人猛力揮刺，將有可能刺入人體，並使內臟功能受損、體
    內大量出血致死之可能，已為被告所自承，而被告事前與鄒
    明總、陳志弘並無任何仇怨，其於休息室刺殺柯淑惠後，見
    鄒明總、陳志弘及顏辛吉衝入，因鄒明總、陳志弘推拉而與
    渠等2人發生拉扯、毆打，被告即持刀揮刺，而其揮刺過程
    亦經鄒明總、顏辛吉於原審、偵查結證明確（原審卷1第169
    頁、偵查卷第61頁），證人顏辛吉於原審證稱：「我當時看
    見陳卦儀右手拿了一把短刀，一直亂揮」等情，核與被告自
    白「我當時頭和身體往前傾，我右手拿刀子往前亂刺」等情
    相符，且被告於門口刺陳志弘、鄒明總後，經客人勸阻不要
    再打，再打會打死人等語後即停手，並對顏辛吉3人稱「沒
    你們的事，你們給我走」等語，是被告持刀揮刺鄒明總、陳
    志弘，雖知悉有致死之可能，惟其並無「有意使其發生」之
    直接故意，而僅有如因其揮刺而刺中被害人之身體並因而致
    死亦不違背其本意之不確定故意甚明。
(三)、被告朝陳志弘、鄒明總持刀揮刺之過程，被告只供稱「左手
    捂著頭、頭低低的，右手持刀往前一直刺」，而鄒明總均未
    述及在休息室內之過程，顏辛吉則未供述在門口之經過，從
    而本院依罪疑有利被告之原則，審酌顏辛吉所說，被告之刀
    子在休息區即有接觸到鄒明總、陳志弘，但速度很快，刺到
    哪裡看不清楚等語，認定被告在休息室時，即持刀接觸揮刺
    鄒明總、陳志弘2人，且無從區分先後順序，又被告殺人行
    為，應整體評價，自不能以鄒明總所述，被告最後係刺向伊
    等語，即認殺人行為先後可分，是被告朝陳志弘、鄒明總之
    殺人舉動，應符合想像競合犯之規定，檢察官上訴意旨，徒
    依鄒明總所言，以鄒明總勸阻被告，被告方轉身以刀插鄒明
    總等情，認此部分應分論併罰，即無足採。
四、被告對鄒明總、陳志弘所為不符合正當防衛：
    按正當防衛之防衛行為須具有「必要性」，亦即其防衛之反
    擊行為，須出於必要，如為防衛自己或他人之權利，該項反
    擊行為顯然欠缺必要性，非不可排除，即不能成立正當防衛
    ，以阻卻違法。原判決既已敘明縱令告訴人先出手毆打上訴
    人，但告訴人係赤手空拳，上訴人竟持開山刀利刃猛砍告訴
    人手腿三刀，使告訴人登時倒地，受傷深重，顯非出於正當
    防衛之意思（逾越必要性），不能論以正當防衛（最高法院
    79年度台上字第38號判決參照）。本件顏辛吉、鄒明總、陳
    志弘等3人目睹被告毆打柯淑惠（當時不知被告持刀，而認
    係毆打）後，即衝進花中花休息區後，當時被告亦在休息區
    內，而被告身強體壯，依社會一般人客觀觀念，被告是否會
    再持續動手刺柯淑惠，無法預知，是任何人目睹上情，惟恐
    柯淑惠再受傷害，第一時間即是將被告與柯淑惠區隔，從而
    鄒明總及陳志弘分別拖、拉被告，不讓被告有機會再去打柯
    淑惠，徒手要將被告拉開到沙發那邊等情，應無傷害被告之
    故意而屬正當之舉，而顏辛吉另證稱「（你當時有看到被告
    陳卦儀的手，去碰到鄒明總跟他的朋友身體？）有，看起來
    應該是用手搥」、「在拉的當中，（被告）就有動手亂揮亂
    打」等語，亦與附表2所示陳志弘右眼上方有擦挫傷相符，
    即被告亦坦承有拉扯之舉，顯見被告應是受鄒明總、陳志弘
    之推、拖，與鄒明總、陳志弘發生拉扯，被告先以手搥陳志
    弘，及以刀揮刺，而在揮刺過程中，於休息室沙發附近刺中
    鄒明總，嗣再於休息室外，大門口附近刺中陳志弘等情洵堪
    認定。被告雖受有鄒明總、陳志弘之推、拖，惟該2人僅在
    防範被告再度攻擊柯淑惠，並無侵害之犯意，則被告以手搥
    、持刀揮刺陳志弘、鄒明總之行為，依上開判決所示，則難
    認為有正當防衛。
五、被告符合自首部分：
(一)、刺殺柯淑惠部分：
 1、證人林奉杰於原審結證稱：案發當日，我在上開安中派出所
    執深夜2時至4時的備勤勤務，突然有第1通電話是「花中花
    卡拉OK」打電話過來報案，說那邊有殺人案件，有人受傷，
    這通由我們值班同仁接聽，接著第2通電話是勤務中心打電
    話來說「花中花卡拉OK」那邊有人受傷，我們立刻開巡邏車
    趕過去，「花中花卡拉OK」離我們派出所很近，該店是安中
    路一段624號，我們派出所是788號，我與我們線上巡邏員警
    幾乎一起到達現場，就看到消防局同仁已先抵達，開始在救
    護，現場血流滿地，現場只看到1名女性被害死者，我就詢
    問在場的施秀貞，她說兇手是1名綽號叫「黑仔」的人，住
    在安南區本淵寮那邊，但沒有講詳細地址，她說她不認識兇
    手，大概就是這樣，因為那時現場很混亂，我們沒有拿封鎖
    線，我請我們巡邏員警在現場戒護，就立刻跑回安中派出所
    拿封鎖線，我回到派出所拿封鎖線時，正好臺南市警察局第
    三分局安南派出所值班員警打電話過來詢問說我們安中路一
    段有無發生殺人案件，我們說有，該員警說被告拿兇器在他
    們安南派出所裡面，請我們過去，我立刻請我們派出所副所
    長暫代值班，我跟我值班員警立刻趕到安南派出所，直接把
    被告帶回安中派出所，我們在安中派出所有簡單詢問一下被
    告，確認人是否是他殺的，因為被告在安南派出所，已經有
    出示身份證件，我已經拿在我的手上，我詢問他基本年籍資
    料看有無錯誤，問他人是不是他殺的，為何要殺人等問題等
    語明確（見原審卷1第176-181頁）。
 2、安南派出所員警李松濤於98年9月29日凌晨2時至4時，擔任
    該派出所備勤職務，於該日凌晨2時30分許，被告偕同其妹
    ，一起至該派出所，經李松濤詢問有何事情需要服務，被告
    主動告知剛剛在「花中花卡拉OK」與人發生衝突，並且殺害
    1名女子，雙手舉起亮出1支短刀，要求李松濤將之銬起來，
    李松濤便請被告坐下，並立即撥打電話詢問安中派出所員警
    ，方才安中派出所轄區內有無殺人案件，經安中派出所巡佐
    李顯能告知有殺人案件，嗣安中派出所員警便至安南派出所
    將被告帶回調查等情，亦有警李松濤之98年9月29日職務報
    告1份在卷足憑（見偵字第13662號卷第57頁）。
 3、證人李國榮於審理中亦到庭結證稱：本件案發當日我輪休，
    副所長約在當日凌晨2點半打電話告知我「花中花卡拉OK」
    的事，我就從我家趕回安中派出所，趕回途中，我就先到「
    花中花卡拉OK」，柯淑惠已經送醫，當時請員警吳財明封鎖
    現場，我並沒有詢問在場人，就先趕回安中派出所，我回到
    安中派出所時，被告已經從安南派出所被帶到安中派出所，
    我有問被告大概是何情形，為何要殺柯淑惠等語明確（見原
    審卷2第79-82頁）。
 4、又依照證人李國榮之98年9月30日偵辦陳卦儀涉嫌殺人罪按
    職務報告1份（見原審卷2第2-4頁），其中載明上開安中派
    出本所值班員警楊明廣接獲不詳女子以電話報案稱：「花中
    花卡拉OK」需要救護車協助就醫，經指派巡邏員警吳財明、
    何孟澤前往查處，同時第三分局勤務中心亦指派該2名員警
    前往查處，該2名員警到達後，回報係店內服務生柯淑惠被
    不詳男子以刀子刺中心臟，有生命危險，由救護車送往奇美
    醫院急救，副所長有指揮警員封鎖、戒護現場，派遣警員前
    去醫院瞭解柯淑惠傷勢；同日凌晨2時42分許，安中派出本
    所值班員警楊明廣接獲安南派出所轉報，被告持折疊刀到該
    派出所報案，表示在上開卡拉OK店內，持該折疊刀殺害1名
    女服務生等情明確。
 5、是本件原始之電話報案及勤務中心通報、員警現場處理等內
    容，均未提及對於柯淑惠之行兇者之姓名或足以辨識該行兇
    者確切身分之具體資料，且據報而最先至現場處理之安中派
    出所警員，其從現場狀況亦僅能得知有女性人員遭害，無法
    知悉行兇者為何人，嗣經被告前往安南派出所，向員警坦承
    殺害女子，安南派出所員警始知悉被告殺人，並由該員警撥
    打電話告知後，安中派出所員警亦始知悉被告為殺害柯淑惠
    之人，顯見被告確實在有偵查犯罪權限之公務員或機關發覺
    其為殺害柯淑惠之行為人前，即前往上開安南派出所，主動
    向員警李松濤坦承殺害柯淑惠，並提出上開折疊短刀1支扣
    案，自首接受裁判之情形，被告關於殺害柯淑惠之殺人罪名
    ，符合刑法第62條關於自首之規定，且被告係在檢警尚不知
    其為殺害柯淑惠之行為人前，即前往派出所，坦認殺害柯淑
    惠，助益犯罪事實之偵辦，堪認其自首係出於內心悔悟，爰
    就此部分依刑法第62條規定減輕其刑。
(二)、就刺殺鄒明總、陳志弘部分：
 1、證人林奉杰於原審審理中亦到庭結證稱：當時我們從安南派
    出所，把被告帶回安中派出所後，就戒護被告的安全，那時
    我們僅知道本件只有1名女性死者，本件另有位受傷倒在安
    中路一段的傷者，他好像是打119報案，經分局勤務中心通
    報，便依照手機訊號搜尋，我們員警於同日凌晨4點多找到
    該傷者，我也有去現場，經詢問該傷者，他說他跟人家打架
    ，意識不太清楚，因為他流蠻多血，我們就趕快請救護車送
    他到奇美醫院去急救，那時我們根本沒有想說是該倒在路旁
    的傷者與殺害女性死者的事情是相同的案件，沒有想到其中
    有相關連，當時我們也沒有訊息說何人是該倒臥傷者的行兇
    人，這部分我們當時不知道是何人所為，在處理這些事情的
    過程中，上開女性死者的親友也來到安中派出所，因為死者
    親友在派出所內情緒很激動，而我們派出所設備不好，我們
    怕會有意外發生，在臺南市警察局刑警大隊的員警對被告採
    證完後，便把被告帶到臺南市警察局第三分局安順派出所去
    隔離開，那時候被告只說過他殺了1位女子，並沒有說他還
    有對其他人動手或傷到其他人，隨後我就一直在安順派出所
    戒護被告，之後安中派出所那邊有人報案說，安中路一段那
    附近有一位死者倒臥路旁，該死者躺臥的地點蠻偏僻的，而
    且那時候暗暗的，不易被人看到，安中派出所那邊於同日早
    上6點多發現該路倒死者陳志弘，到了同日早上7時餘許，安
    中派出所當時的所長李國榮打電話到安順派出所跟我聯絡，
    所長想說路倒死者的案子可能有被告有關連性，但我不知道
    所長對此有無充份訊息，所長就請我問一下被告，經我詢問
    被告，被告才說他感覺當時有跟人家拉扯，拿刀子刺到人家
    ，我就想說那應該沒錯，被告應該跟路倒死者的案子有關連
    性，那時候我才忽然想到說路倒傷者的事情跟被告也有關連
    ，在此之前，被告並沒有跟我們說除了上開女性死者外，他
    還有殺害其他人，之後經長官裁示，我們又把被告戒護到臺
    南市警察局第三分局土城派出所等語（見原審卷1第181-189
    頁）。
 2、證人李國榮於原審審理中亦到庭結證稱：當時我從「花中花
    卡拉OK」趕回安中派出所，被告已經從安南派出所被帶到安
    中派出所，我問被告後，被告說他要追求柯淑惠，有金錢糾
    紛，那時被告並未提及另有殺害他人，我們也不知道本件還
    另有傷者及死者，然後我們有對施秀貞、羅小婷製作詢問筆
    錄，她們也都沒有被告另與他人發生衝突的事，我們也有把
    店裡其他幾位服務生帶回派出所詢問看到何情形，但她們沒
    說有看到案發情形，當時到此也沒有人跟我們提到被告有跟
    柯淑惠以外的人發生衝突，後來同日凌晨4時45分許，分局
    勤務中心通報在安中路一段那邊附近有人路倒，我們指派林
    奉杰過去，同日凌晨4時50分許，林奉杰抵達後，該男子表
    示被不認識的男子打傷，詢問身份時，該男子痛苦無法回答
    ，就叫救護車送奇美醫院救治，當時我都在安中派出所裡，
    事後林奉杰有跟我說這些處理過程，那時我們並不知道該路
    倒傷者是被何人打傷，這時被告都還在安中派出所裡被戒護
    ，我們並沒有想到被告跟路倒傷者鄒明總部分有關，我們以
    為鄒明總路倒受傷是另一偶發事件，同日早上6時35分，有
    人報案說在安中路一段609號之1有人路倒，需要處理，經派
    警員蘇惠成立即過去處理，警員於早上6時38分回報說該路
    倒人士全身僵硬，通知救護車前去，我於早上6時42分也到
    該處釐清案情，路倒人士是側臥，應該是失血過多死亡，血
    跡主要在身體腹部，119人員於早上6時45分趕來時，表示已
    經沒有生命跡象，不用送醫，我就指揮警員封鎖現場，通知
    偵查隊派人採證，我在該處，天已經很亮，看到路倒死者陳
    志弘的屍體停在樹下，附近很多血跡，依地上血跡痕跡沿路
    檢視，發現血跡從「花中花卡拉OK」前延伸過來，血跡滴在
    路上很明顯，每個血跡應該有1元硬幣大小，有些比較大，
    有些比較小，是一滴一滴，沒有很密集，只是看得出來路線
    血跡跟血跡間相隔距離不一定，但如果比較遠的話，頂多不
    會超過1公尺，我們研判與被告殺害柯淑惠是同一案情，但
    也沒有其他訊息讓我們認知說路倒死者陳志弘這部分跟被告
    有關，也沒有人說這部分是殺柯淑惠的人所做的，那時被告
    已經被移到安順派出所，林奉杰在那裡戒護，我打手機將路
    倒死者陳志弘的衣著及特徵告知林奉杰，請林奉杰直接問被
    告是不是他殺的，我只是懷疑路倒死者陳志弘部分是否跟被
    告殺柯淑惠部分是同個案情，才請林奉杰問被告是不是他殺
    該不詳的路倒死者，當時我是想說抱著問問看的心態，並不
    是肯定該不詳的路倒死者是被告殺的，又在此之前，我們並
    沒有訊息提到被告除殺害柯淑惠外，還有跟其他人發生衝突
    ，另當日原先我趕回安中派出所問被告關於殺害柯淑惠的案
    情時，被告說他有跟卡拉OK店內酒客發生衝突，沒有說拿刀
    ，他只是說他當時被兩、三個酒客打，但我問施秀貞，她說
    沒有這回事，羅小婷也都沒有提到這件事，我就把被告所講
    這部分當成他的卸責之詞，所以我沒有進一步查證，並沒有
    追問被告跟酒客衝突的狀況，後來發現路倒死者陳志弘的血
    跡從「花中花卡拉OK」延伸出來，我才剛好跟被告所說衝突
    的事聯想起來，在我請林奉杰問被告關於路倒死者是不是他
    殺的之前，我們也不知道鄒明總部分是何人所為，是被告說
    他殺了上開路倒死者，我聯想到被告說他有被兩、三名酒客
    打，我們把這些串連起來，我們當時並沒有再詢問被告關於
    鄒明總部分是不是他做的，之後到同日晚間9時許，鄒明總
    都在奇美醫院插管治療，無法言語等語明確（見原審卷2第
    83-95頁），並有李國榮之98年9月30日偵辦陳卦儀涉嫌殺人
    罪按職務報告1份在卷足憑（見原審卷2第2-4頁）。
 3、關於鄒明總、陳志弘部分之原始報案內容、鄒明總本身陳述
    、花中花人員、勤務中心通報、員警現場處理等內容，均未
    提及對於鄒明總、陳志弘之行兇者之姓名或足以辨識該等行
    兇者確切身分之具體資料，亦未述及被告在花中花曾另與他
    人發生衝突，員警無法知悉此部分之行兇者為何人，且鄒明
    總、陳志弘倒臥經警發現之地點與花中花尚有相當距離，雖
    然李國榮根據陳志弘倒臥處延伸之血跡，產生陳志弘部分與
    被告殺柯淑惠部分是否可能相關聯之連想，惟在員警認為被
    告並未與柯淑惠以外之人發生衝突之認知下，鄒明總、陳志
    弘確實受害時間、地點、過程及犯嫌等事項率皆混沌不明，
    並不知悉，故不能認為員警依憑上開延伸血跡之狀況業已合
    理懷疑被告即為殺害陳志弘之人，此由李國榮自承其僅係抱
    著問問看的心態，請林奉杰詢問被告有無殺害不詳的路倒死
    者乙節自明，因此，被告在林奉杰詢問下，立即自承持刀行
    兇，員警參合被告所述與現場跡證，始知悉被告為殺害陳志
    弘之人，顯見被告確實在有偵查犯罪權限之公務員或機關發
    覺其為殺害陳志弘之行為人前，即自承犯行，並接受裁判，
    業已合乎刑法第62前段所指對於未發覺之罪自首而受裁判之
    要件，又被告在鄒明總、陳志弘被害之全部犯罪未被發覺前
    ，就殺害陳志弘部分犯罪自首，仍生全部自首之效力，另被
    告係在鄒明總、陳志弘被害部分仍處不明，員警尚未合理懷
    疑被告為行兇者之前，即坦認殺害陳志弘之犯行，供出行兇
    過程，助益犯罪事實之偵辦釐清，堪認其自首係出於內心悔
    悟，是依刑法第62條前段規定減輕其刑。檢察官上訴意旨以
    被告未曾供認此部分之事實，認被告不符自首規定，亦無理
    由。
六、核被告對於柯淑惠之所為，係犯刑法第271條第1項之殺人罪
    ，被告對於陳志弘及鄒明總之所為，係犯刑法第271條第1項
    之殺人罪及同法第271條第2項、第1項之殺人未遂罪。按刑
    法第55條，所謂一行為而觸犯數罪名，固不以單一動作，觸
    犯數罪名為限，如基於同一犯意，由多數動作合為一個行為
    ，而觸犯數罪名者，亦包括在內。但所謂多數動作，必須同
    時、同地、同次實施，無從分別先後者，始克相當。若對於
    另一犯罪，係臨時起意，而行為不止一個，或基於概括之犯
    意，而行為又先後可分時，即非想像競合犯範圍，應分別依
    數罪併罰或連續犯處斷。本件被告先基於殺害柯淑惠之意，
    將之刺殺倒地後，被告始另基於殺人之單一犯意，同而接續
    刺殺陳志弘及鄒明總；故被告對於陳志弘及鄒明總之同時接
    續殺害行為，係屬單一殺人行為，即由多數動作合為一個行
    為，而觸犯1個殺人既遂及1個殺人未遂罪名，亦即被告於極
    短時間內多數接續動作，同時、地實施，無從分別先後，縱
    其結果，導致陳志弘死亡，鄒明總未死，仍為單一殺人行為
    ，先後接續動作，與各個行為獨立情形不同，然同時侵害陳
    志弘及鄒明總之生命法益，此部分之被害人既有2人，屬一
    行為侵害數法益，為想像競合犯，應依刑法第55條前段規定
    ，從一重論殺人既遂罪（最高法院73年臺上字第551號、93
    年度臺上字第4429號裁判要旨參照），公訴人認為被告殺害
    陳志弘既遂及殺害鄒明總未遂部分應分論併罰，尚有未洽。
    又被告關於柯淑惠部分所論處之殺人罪，與被告關於陳志弘
    及鄒明總部分所論處之殺人罪，犯意各別，行為互殊，侵害
    不同被害人法益，應分論併罰。又被告前揭殺人犯行均合於
    自首之規定，爰均依法減輕其刑。
七、原審為被告論罪科刑之判決，固非無見，惟查鄒明總、陳志
    弘、顏辛吉確是受柯淑惠所邀前去，原先目的在予借勢使被
    告陳卦儀知難而退，被告因而認柯淑惠找人欲教訓伊而激發
    其凶性，此與被告行凶之動機有關，原判決對此均未予認定
    ，即有疏失。又本案被告在刺殺陳志弘、鄒明總過程中，顏
    辛吉、鄒明總之證詞差異甚大，原審未予審認，說明何者可
    採，籠統採取渠2人之證詞，作為認定被告犯行之依據，亦
    有違誤，被告上訴意旨，以原判決未考量上揭犯罪之動機，
    指摘原判決不當，為有理由，另檢察官上訴意旨指摘被告不
    符自首之規定云云，雖無理由，惟原判決既有可議，自應予
    以撤銷改判。爰審酌被告因金錢及感情糾紛，即心生不滿，
    憤而持刀殺害柯淑惠，被告與陳志弘及鄒明總並無深仇大怨
    ，僅因其2人對攔阻被告行兇，被告竟亦持刀逞兇攻擊刺殺
    ，並致柯淑惠、陳志弘死亡，鄒明總受創亦重，幸經急救，
    免於致命，被告踐踏生命尊嚴與價值，對被害人及被害人家
    屬造成永難弭平之傷痛，犯罪所生損害至鉅，惟慮及被告並
    無刑事前科紀錄，案發後自首，坦承犯行，表示悔悟，尚未
    至完全泯滅人性之程度，再兼衡被告雖與被害人家屬成立和
    解，惟並未賠償，暨被告智識程度、犯罪之動機、所受刺激
    、手段、目的及檢察官之求刑，並考量被告情緒管理不佳，
    有強烈暴力攻擊性，厥有威脅身邊親友及社會大眾之生命、
    身體安全之危險，是被告已無法參與群體生活，倘令其再入
    社會，一般不特定民眾之生命、身體安全將無以保障，自有
    永與社會隔絕之必要等一切情狀，就被告殺害陳志弘、鄒明
    總人之犯行，量處無期徒刑，就被告殺害柯淑惠部分量處如
    主文所示之有期徒刑，並分別依法宣告褫奪公權，暨依刑法
    第51條第4款規定，定其應執行之刑。扣案之上開折疊短刀1
    支，係被告所有，供犯本件殺人罪所用之物，業據被告供明
    在卷，應依刑法第38條第1項第2款、第3項宣告沒收。
據上論結，應依刑事訴訟法第369條第1項前段、第364條、第299
條第1項前段、刑法第271條第1項、第2項、第55條前段、第6222
條前段、第51條第4款、第37條第1項、第38條第1項第2款，判決
如主文。
本案經檢察官邱克斌、吳忠賢到庭執行職務。
中    華    民    國   100    年    5     月    18    日
                  刑事第五庭    審判長法  官  楊明章
                                      法  官  黃國永
                                      法  官  趙文淵
以上正本證明與原本無異。
如不服本判決應於收受送達後10日內向本院提出上訴書狀，其未
敘述上訴理由者，並得於提起上訴後10日內向本院補提理由書（
均須按他造當事人之人數附繕本）「切勿逕送上級法院」。
                                      書記官  呂宬樂
中    華    民    國   100    年    5     月    18    日
附錄本件論罪科刑法條全文：
刑法第271條：
殺人者，處死刑、無期徒刑或10年以上有期徒刑。
前項之未遂犯罰之。
預備犯第1項之罪者，處2年以下有期徒刑。
附表1（被害人柯淑慧屍體之創傷檢查）：
┌─────────────────────────────────────┐
│1、右上胸部外側穿刺傷：                                                   │
│ (1)位置：右上胸部外側，傷口中心點位於距頭頂下方37公分水平線，與身體前面  │
│   中線右側10.8公分垂直線的交叉點，即右乳頭10點半鐘方向6.5公分處。        │
│ (2)傷口形態：穿刺傷。                                                    │
│ (3)穿刺傷長度：2.1公分。                                                 │
│ (4)穿刺傷深度：3.2公分。                                                 │
│ (5)鈍銳端位置：鈍端位於2點鐘方向，銳端位於8點鐘方向 。                   │
│ (6)鈍銳寬度：0.1公分。                                                   │
│ (7)穿刺傷路徑方向：由前往後、由下往上、由左往右。                        │
│ (8)穿刺傷角度：與水平線夾上仰角約45度。                                  │
│ (9)穿刺傷路徑：穿刺傷傷口，終止於皮下軟組織及肌肉。                      │
│ (10)造成傷害：出血。                                                     │
│2、左上胸部外側穿刺傷：                                                   │
│ (1)位置：右上胸部外側，傷口中心點位於距頭頂下方39公分水平線，與身體前面  │
│   中線左側11公分垂直線的交叉點，即右乳頭10點半鐘方向3.5公分處。          │
│ (2)傷口形態：穿刺傷。                                                    │
│ (3)穿刺傷長度：3公分。                                                   │
│ (4)穿刺傷深度：10.5公分。                                                │
│ (5)鈍銳端位置：鈍端位於2點半鐘方向，銳端位於8點半鐘方向 。               │
│ (6)鈍銳寬度：0.2公分。                                                   │
│ (7)穿刺傷路徑方向：由前往後、由下往上、由左往右。                        │
│ (8)穿刺傷角度：與水平線夾上仰角約30度。                                  │
│ (9)穿刺傷路徑：經穿刺傷傷口、第3肋骨、左上葉。                           │
│ (10)造成傷害：出血。                                                     │
│3、右下胸部中央偏右穿刺傷：                                               │
│ (1)位置：右下胸部中央偏右，傷口中心點位於距頭頂下方50公分水平線，與身體  │
│   前面中線右側3.5公分垂直線的交叉點。                                    │
│ (2)傷口型態：穿刺傷。                                                    │
│ (3)穿刺傷長度：2.5公分。                                                 │
│ (4)穿刺傷深度：10.5公分。                                                │
│ (5)鈍銳端位置：鈍端位於6點半鐘方向，銳端位於12點半鐘方向 。              │
│ (6)鈍銳寬度：0.2公分。                                                   │
│ (7)穿刺傷路徑方向：由前往後、由左往右、由上往下。                        │
│ (8)穿刺傷角度：與水平線夾上仰角約45度。                                  │
│ (9)穿刺傷路徑：穿刺傷傷口，第6肋間、橫隔膜、肝臟右葉、右腎。             │
│ (10)造成傷害：血胸（右側300毫升）、腹血（腹腔積血300毫升）               │
│4、右下胸部外側穿刺傷：                                                   │
│ (1)位置：左上腹部，傷口中心點位於距頭頂下方55.5公分水平線，與身體前面中  │
│   線右側12.5公分垂直線的交叉點。                                         │
│ (2)傷口形態：表淺穿刺傷。                                                │
│ (3)穿刺傷長度：0.7公分。                                                 │
│ (4)穿刺傷深度：0.1公分。                                                 │
│5、左大腿前面上段穿刺傷：                                                 │
│ (1)位置：左大腿前面上段，傷口中心點位於距頭頂下方84公分水平線，與身體前  │
│   面中線左側11.5公分垂直線的交叉點。                                     │
│ (2)傷口型態：穿透性穿刺傷，在刺入傷口稍下方刺出。                        │
│ (3)穿刺傷長度：入口3.2公分，出口1公分。                                  │
│ (4)穿刺傷深度：0.5公分。                                                 │
│ (5)穿刺傷路徑方向：由前往後、由左往右、由上往下。                        │
│ (6)穿刺傷角度：與水平線夾上仰角約50度。                                  │
│ (7)穿刺傷路徑：穿刺傷入口、皮下組織、穿刺傷口。                          │
│ (8)造成傷害：出血。                                                      │
│6.右手8處穿刺傷及切割傷：                                                 │
│ (1)上臂中段外側穿刺傷：長2公分，深4.2公分，2點鐘方向有拖刀痕。           │
│ (2)前臂上段外側穿刺傷：長2.8公分，深3.0公分。                            │
│ (3)前臂上段內側穿刺傷（經縫合）：長2公分，深2.2公分。                    │
│ (4)前臂中段橈側近腕處切割傷：3.5乘2.2公分。                              │
│ (5)手腕3處表淺側切割傷：分別為長3公分，深0.1公分；長1.2公分，深0.1公；   │
│   長1.5公分，深0.5公分。                                                 │
│ (6)大拇指指腹1處穿刺傷：長1.5公分，深2.2公分，                           │
└─────────────────────────────────────┘
附表2（被害人陳志弘屍體之創傷檢查）：
┌─────────────────────────────────────┐
│1、左腋下微偏後面穿刺傷：                                                 │
│ (1)位置：左腋下微偏後面，傷口中心點位於距頭頂下方43公分水平線，與身體前  │
│   後面中線左側22公分垂直線的交叉點。                                     │
│ (2)傷口形態：穿刺傷。                                                    │
│ (3)穿刺傷長度：3公分。                                                   │
│ (4)穿刺傷深度：5.1公分。                                                 │
│ (5)鈍銳端位置：鈍端位於2點鐘方向，銳端位於8點鐘方向 。                   │
│ (6)鈍銳寬度：0.1公分。                                                   │
│ (7)穿刺傷路徑方向：由前往後、由下微往上、由左往右。                      │
│ (8)穿刺傷角度：與水平線夾上仰角約60度。                                  │
│ (9)穿刺傷路徑：穿刺傷傷口，經皮下軟組織，中止於肩膀肌肉。                │
│ (10)造成傷害：出血。                                                     │
│2、左上背部外側穿刺傷：                                                   │
│ (1)位置：左上背部外側，傷口中心點位於距頭頂下方44公分水平線，與身體後面  │
│   中線左側26.8公分垂直線的交叉點。                                       │
│ (2)傷口形態：穿刺傷。                                                    │
│ (3)穿刺傷長度：4公分。                                                   │
│ (4)穿刺傷深度：12.5公分。                                                │
│ (5)鈍銳端位置：鈍端位於5點半鐘方向，銳端位於11點半鐘方向 。              │
│ (6)鈍銳寬度：0.2公分。                                                   │
│ (7)穿刺傷路徑方向：由前往後、由上往下、由左往右。                        │
│ (8)穿刺傷角度：與水平線夾上仰角約60度。                                  │
│ (9)穿刺傷路徑：經穿刺傷傷口、第7肋間與第8肋骨、左下肺葉、橫隔膜、終止於  │
│   腹腔。                                                                 │
│ (10)造成傷害：血胸（左側胸腔積血350毫升）。                              │
│3、左中背部外側穿刺傷：                                                   │
│ (1)位置：左中背部外側，傷口中心點位於距頭頂下方49公分水平線，與身體後面  │
│   中線左側23.5公分垂直線的交叉點。                                       │
│ (2)傷口型態：穿刺傷。                                                    │
│ (3)穿刺傷長度：2.8公分。                                                 │
│ (4)穿刺傷深度：11公分。                                                  │
│ (5)鈍銳端位置：鈍端位於4點鐘方向，銳端位於10點鐘方向 。                  │
│ (6)鈍銳寬度：0.1公分。                                                   │
│ (7)穿刺傷路徑方向：由後往前、由右微往左、由上往下。                      │
│ (8)穿刺傷角度：與水平線夾上仰角約70度。                                  │
│ (9)穿刺傷路徑：穿刺傷傷口，第9肋間與第10肋骨、橫隔膜、脾臟。             │
│ (10)造成傷害：氣胸、腹血（腹腔積血600毫升）                              │
│4、左上腹部穿刺傷：                                                       │
│ (1)位置：左上腹部，傷口中心點位於距頭頂下方62.5公分水平線，與身體前面中  │
│   線左側5.5公分垂直線的交叉點。                                          │
│ (2)傷口形態：穿刺傷。                                                    │
│ (3)穿刺傷長度：2.4公分。                                                 │
│ (4)穿刺傷深度：5.5公分。                                                 │
│ (5)鈍銳端位置：鈍端位於4點半鐘方向，銳端位於10點半鐘方向 。              │
│ (6)鈍銳寬度：0.2公分。                                                   │
│ (7)穿刺傷路徑方向：由前往後、由右往左、由下往上。                        │
│ (8)穿刺傷角度：與水平線夾上仰角約30度。                                  │
│ (9)穿刺傷路徑：穿刺傷傷口，腹腔、腸繫膜。                                │
│ (10)造成傷害：腹血。                                                     │
│5.左髖部外側：                                                            │
│ (1)位置：左髖部外側。                                                    │
│ (2)傷口形態：穿刺傷。                                                    │
│ (3)穿刺傷長度：4.8公分。                                                 │
│ (4)穿刺傷深度：12.5公分。                                                │
│ (5)鈍銳端位置：鈍端位於3點半鐘方向，銳端位於9點半鐘方向 。               │
│ (6)鈍銳寬度：0.2公分。                                                   │
│ (7)穿刺傷路徑方向：由前往後、由左往右、由上微往下。                      │
│ (8)穿刺傷角度：與水平線夾下垂角約15度。                                  │
│ (9)穿刺傷路徑：穿刺傷傷口，腹腔、腸繫膜。                                │
│ (10)造成傷害：腹血。                                                     │
│6.左手第二指切割傷：                                                      │
│ (1)位置：左手第二指指腹切割傷。                                          │
│ (2)傷口形態：切割傷。                                                    │
│ (3)切割傷面積：1.7乘0.7公分。                                            │
│ (4)切割傷深度：0.5公分。                                                 │
│ (5)切割傷路徑：表淺傷。                                                  │
│ (6)造成傷害：出血。                                                      │
│亦有：                                                                    │
│7.右眼上方擦挫傷：                                                        │
│ (1)位置：右眼上方，右上眼瞼至右眉。                                      │
│ (2)傷口形態：多處小點狀表淺擦挫傷。                                      │
│8.左足踝內側擦挫傷：                                                      │
│ (1)位置：左足踝內側。                                                    │
│ (2)傷口形態：3處表淺擦挫傷，最大者0.6乘0.5公分。                         │
└─────────────────────────────────────┘